臺灣高等法院高雄分院民事判決　　　　　　96年度上字第76號
上　訴　人　甲○○
訴訟代理人　林石猛律師
訴訟代理人　黃致穎律師
被上訴人　　乙○○
訴訟代理人　吳忠諺律師
上列當事人間請求損害賠償事件，上訴人對於民國95年11月22日
臺灣澎湖地方法院95年度附民字第7 號第一審判決提起上訴，本
院於96年6 月6 日言詞辯論終結，判決如下：
    主  文
上訴駁回。
第二審訴訟費用由上訴人負擔。
　　事實及理由
一、按訴狀送達後，原告得減縮應受判決事項之聲明，民事訴訟
    法第255 條第1 項第3 款定有明文。本件上訴人於原審主張
    受有損害請求被上訴人應給付：醫療費用新臺幣（下同）11
    萬457 元、工作損失247 萬元，未來5 年看護費用360 萬元
    、慰撫金200 萬元，總計827 萬元及法定遲延利息，上訴人
    於本審則減縮請求為：醫療費用11萬元、工作損失89萬元、
    慰撫金200 萬元，合計請求為300 萬元及法定遲延利息，係
    屬減縮應判決事項之聲明，依法核無不合，先予明。
二、上訴人起訴主張：被上訴人乙○○與上訴人甲○○因載運遊
    客之競爭關係及是否檢舉違法以漁船載客等事，結有宿怨，
    於民國94 年9月7 日下午3 時許，在澎湖縣望安鄉東嶼坪中
    碼頭附近，乙○○見甲○○駕船前，遂上前質問，而生口角
    爭執，詎被上訴人乙○○基於傷害他人身體之故意，先以拳
    頭毆打上訴人甲○○之頭部3 、4 下，繼以腳踢擊上訴人甲
    ○○之腹部，致上訴人甲○○由碼頭側面之斜坡梯級處仰面
    跌落海中，受有左臉頰紅腫等傷害，待甲○○駕船返家後，
    即生有暈眩、頭痛等症狀；次（8） 日，上訴人甲○○經望
    安衛生所醫師診斷有頭部外傷併腦震盪之症狀；同月12日，
    因前述症狀轉劇，再至高雄榮民總醫院（下稱高雄榮總）急
    診，經診斷為大腦皮質腫脹壓迫腦部導致癲癇發作；迭經住
    院治療，於同月21日，因腦部發生腦靜脈竇栓塞，進行緊急
    開腦手術取出血塊，導致腦梗塞性出血併右側偏癱、言語表
    達能力受損之重傷害。為此依侵權行為之法律關係，請求被
    上訴人負損害賠償責任。又上訴人因此傷害所受損害計有：
    醫療費用11萬457 元、工作損失247 萬元，未來5 年之看護
    費用360 萬元、慰撫金200 萬元，總計827 萬元，爰起訴請
    求被上訴人應給付827 萬元及自起訴狀送達翌日起至清償日
    止，按年息百分之5 計算之利息。
三、被上訴人則以
  (一)按上訴人甲○○係於94年9 月12日因頭暈、不舒服而至高雄
    榮總醫院檢查，經以核磁共振儀器掃描後發現，上述症狀係
    因其腦靜脈栓塞而導致癲癇所引起，為此高雄榮總醫院乃投
    以抗凝血藥物予以之治療，詎料該抗凝血藥物竟導致被害人
    腦出血之後遺症，因而造成甲○○大腦損傷，經該院緊急開
    刀治療取出血塊，仍造成右側肢體偏癱、語言表達能力之狀
    況，而上述事實有高雄榮總94年12月22日高總管字第908400
    13701 號函內病例資料查詢函覆表、澎湖地檢署電話紀錄表
    、高雄榮總診斷證明書亦可證可憑，且證人張峻偉於本案偵
    查時陳述以及原審審理時到庭證述明確。因此本案被害人甲
    ○○其腦部出血、肢體偏癱及後續的所導致之症狀，應係因
    治療其腦靜脈栓塞生所之後遺症，並非該腦靜脈栓塞病變所
    直接引起，此與被上訴人之毆打行為應無因果關係。
  (二)又腦靜脈栓塞在醫學上普遍認為是一種自發性疾病，由外力
    創傷所引起之病例極為罕見，查本案甲○○遭被上訴人毆打
    後，於到院初步檢查時並未受有任何腦部外傷，而經核磁共
    振儀器詳細精密掃描檢查後亦無任何腦部外傷或顱內出血、
    靜脈撕裂傷等情況，因此其腦靜脈栓塞之原因應係可排除係
    外力創傷所致，故被上訴人之毆打行為與甲○○腦靜脈栓塞
    ，亦應無相當之因果關係才是。
四、原審判決判決被上訴人應給付上訴人70萬元，及自民國95年
    6 月6 日起至清償日止，按週年利率百分之五計算之利息。
    並駁回上訴人其餘之訴，且為假執行及免為假執行之宣告。
    上訴人不服原判決，提起上訴，並減縮應判決事項之請求如
    首開說明，於本院聲明：(一)原判決關於駁回上訴人於第一審
    之訴及假執行之聲請均廢棄。(二)上開廢棄部分，被上訴人應
    再給付上訴人230 萬元，並自起訴狀送達被上訴人之翌日起
    （即95年6 月6 日）至清償日止，按週年利率百分之五計算
    之利息。被上訴人則聲明：駁回上訴。
五、兩造不爭執事項
  (一)被上訴人於94年9 月7 日下午3 點，在澎湖縣望安鄉東嶼坪
    忠碼頭附近，毆打上訴人之頭部3 、4 下，並以腳踢擊甲○
    ○之腹部，至上訴人受有左臉頰紅腫及腦震盪等傷害。
  (二)上訴人於94年9 月12日，於高雄榮總醫院進行檢查，發現患
    有腦靜脈栓塞。
六、兩造爭執事項
  (一)上訴人之腦部靜脈栓塞是否因被上訴人之毆打行為所造成，
    二者有無因果關係？
  (二)上訴人應否負侵權行為損害賠償責任？賠償金額為若干？
七、經查被上訴人與上訴人因漁船載客等事結怨，被上訴人於94
    年9 月7 日下午3 時許在澎湖縣望安鄉東嶼坪中碼頭附近，
    見上訴人駕船前來，與之發生口角爭執，被上訴人以拳頭毆
    打上訴人頭部3 、4 下，繼以腳踢擊甲○○之腹部，致甲○
    ○由碼頭側面之斜坡梯級處仰面跌落海中，受有左臉頰紅腫
    6 ×5 公分、頭部外傷合併腦震盪等傷害之事實，為被上訴
    人所不爭執，且經證人即望安衛生所替代役役男王家生於臺
    灣澎湖地方法院檢察署94年交查字第47號偵查中亦證述：「
    我和甲○○剛從船上岸，乙○○從另外一碼頭走過來，然後
    與甲○○說沒幾句話，乙○○就用拳頭打甲○○頭部打3 、
    4 下，最後一腳踢下碼頭後掉下海裡去．．．甲○○就游泳
    到海邊爬起來，臉部有擦傷流血」等語明確（見該署文查字
    第47號卷頁16背面）。此外，並有望安衛生所94年9 月9 日
    診斷證明書1 紙（見交查卷第4 頁）在卷可稽，被上訴人傷
    害上訴人之行為，堪信為真實。
八、另查上訴人嗣於94年9 月12日因頭暈至高雄榮民總醫院檢查
    之結果為腦部靜脈竇栓塞，造成大腦皮質腫脹壓迫腦部導致
    癲癇發作，經住院治療，於同月21日，因腦部發生腦出血造
    成大腦損傷，出現肢體右側偏癱、語言表達能力受損之重傷
    害等情，固據證人張峻瑋醫師於原審刑事庭審理時到庭證述
    明確，並有高雄榮總94年12月22日高總管字第90840013701
    號函及95年1 月26日高總管字第0950000496號函所附之病歷
    資料查詢函覆表及病歷資料、高雄榮總診斷證明書附卷可證
    （見交查卷第20-22 頁，第106-111 頁），固堪信為真實。
    惟關於上訴人上開腦部靜脈竇栓塞，造成大腦皮質腫脹壓迫
    腦部導致癲癇發作，嗣因腦部發生腦出血造成大腦損傷，出
    現肢體右側偏癱、語言表達能力受損之重傷害之結果與被上
    訴人上開傷害行為是否有相當因果關係一節，上訴人甲○○
    之主治醫師張峻瑋於原審證稱：「一般來講，這是一種中風
    的情況，基本上很少會因為毆打的狀況而發生栓塞，我們認
    為是自發性的血管栓塞。」、「一般這種情況（如果頭部受
    傷造成腦部撕裂傷有可能造成腦靜脈栓塞的情況）很少，但
    是我們在（對被害人）作腦部核磁共振時沒有看到任何（腦
    部）撕裂傷．．．」、「我摸過他（甲○○）的頭部，並沒
    有明顯的皮下血腫」等語在卷可稽（見原審刑事卷第163-16
    9 頁），足見上訴人之腦部出血、肢體偏癱及後續所導致之
    症狀，應係因治療其腦靜脈栓塞之後遺症。又腦靜脈栓塞在
    醫學上普遍認為是一種自發性疾病，由外力創傷所引起之症
    例極為罕見，查本案甲○○遭被上訴人毆打後，於到醫院初
    步檢查時並未受有任何腦部外傷，而經核磁共振儀器詳細精
    密掃描檢查後亦無任何腦部外傷或顱內出血、靜脈撕裂傷等
    情況，因此其腦靜脈栓塞之原因應係可排除係外力創傷所致
    ，故被上訴人之毆打行為與甲○○腦靜脈栓塞，亦應無相當
    之因果關係。
    綜上所陳，上訴人甲○○之腦靜脈栓塞及其後之大腦損傷、
    右側肢體偏癱及語言表達能力減損與本件被上訴人之傷害行
    為並無相當因果關係，上訴人主張係被上訴人傷害所致云云
    ，自非可採。
九、按因故意或過失，不法侵害他人權利者，負損害賠償責任；
    不法侵害他人身體、健康、名譽、自由、信用、隱私、貞操
    ，或不法侵害其他人格法益而情節重大者，被害人雖非財產
    上之損害，亦得請求賠償相當之金額，民法第184 條第1項
    前段、第195 條第1 項分別定有明文。經核上訴人所提出之
    醫療費用單據，皆係治療腦靜脈栓塞所支出，故其請求此部
    分費用，難予准許；而有關工作損失、看護費用部分，則係
    上訴人因腦靜脈栓塞所產生之損失或所支出之費用，亦與被
    上訴人之傷害行為無關，故上訴人此部分之請求，亦無理由
    ；至於慰撫金部分，茲審酌上訴人之傷勢，以及被上訴人行
    為對上訴人所造成之心理影響，兩造均係受國小教育，亦同
    係以駕船為業，並兩造之經濟狀況，有稅務電子閘門財產所
    得調件明細表附本院卷可按，認被上訴人應賠償上訴人70萬
    元之慰撫金為適當。
十、綜上所述上訴人依侵權行為法律關係請求被上訴人，給付70
    萬元及自起訴狀繕本送達被上訴人翌日即95年6 月6 日起至
    清償日止，按週年利率百分之5 計算利息，即屬正當，應予
    准許。逾此部分之請求，即非正當，應予駁回，原審就上開
    不應准許部分，判決上訴人敗訴，核無違誤，上訴意旨指摘
    原判決此部分不當，求序廢棄，非有理由，應予駁回。
十一、據上論結，本件上訴為無理由，依民事訴訟法第449 條第
    1 項、第78條，判決如主文。
中　　華　　民　　國　　96　　年　　6 　　月　　20　　日
                            民事第四庭
                                審判長法官  蔡文貴
                                法      官  黃科瑜
                                法      官  徐文祥
以上正本證明與原本無異。
如對本判決上訴，須於判決送達後20日內向本院提出上訴狀，其
未表明上訴理由者，應於上訴後20日內向本院提出上訴理由書（
均須按他造當事人之人數附繕本）。上訴時應提出委任律師或具
有律師資格之人之委任狀，並依附註條文規定辦理。
中　　華　　民　　國　　96　　年　　6 　　月　　21　　日
                                書  記  官  吳福連
附註：
民事訴訟法第466條之1：
對於第二審判決上訴，上訴人應委任律師為訴訟代理人，但上訴
人或其法定代理人具有律師資格者，不在此限。
上訴人之配偶、三親等內之血親、二親等內之姻親，或上訴人為
法人、中央或地方機關時，其所屬專任人員具有律師資格並經法
院認為適當者，亦得為第三審訴訟代理人。第１項但書及第２項
情形，應於提起上訴或委任時釋明之。
                                                  ＱＷＦ
